【裁判字號】    97,易,2383
【裁判日期】    971121
【裁判案由】    誣告
【裁判全文】
臺灣臺北地方法院刑事判決              97年度易字第2383號
公  訴  人  臺灣臺北地方法院檢察署檢察官
被      告  甲○○
上列被告因誣告案件，經檢察官聲請逕以簡易判決處刑（97年度
偵字第14029 號），本院認不宜逕以簡易判決處刑，改適用通常
程序審理，判決如下：
    主    文
甲○○共同未指定犯人，而向該管公務員誣告犯罪，處拘役拾
日，如易科罰金，以新臺幣壹仟元折算壹日。減為拘役拾伍日，
如易科罰金，以新台幣壹仟元折算壹日。
    犯罪事實
一、甲○○為印勤廣告有限公司（下稱印勤公司）之負責人，負
    責該公司業務之經營，乙○○（未據起訴）為該公司專員，
    負責該公司之文書收發、帳務等事宜。甲○○於民國96年2
    月9 日某時許，代表印勤公司，偕同乙○○在臺北縣土城市
    ○○路某處，與德恩營造有限公司（下稱德恩公司）之代表
    人丙○○簽訂房屋租賃契約書，約定由印勤公司向德恩公司
    承租苗栗縣頭份鎮○○○○段第866號、第868號等地號土地
    （含地上物），期間自同年2月26日起至8月22日止，印勤公
    司每月須支付租金新台幣（下同）5 萬元，簽約時，由乙○○填載並經甲○○用印，當場簽發含如附表所示2 紙支票在
    內，面額均為5 萬元之日盛國際商業銀行（下稱日盛銀行）
    松江分行（設臺北市○○區○○路68號）支票6 紙，交付丙○○收執，用以支付印勤公司按月應支付予丙○○之租金之
    用，嗣甲○○、乙○○因上開租約問題，與丙○○發生約糾
    紛，雙方多次以電話聯繫仍未獲解決，甲○○、乙○○擬於
    上開糾紛解決前，拒絕支付租金予丙○○，詎渠2 人為避免
    丙○○先行支票提示兌現，致印勤公司因而受有損失，乃商
    議以掛失止付之方式，以阻止丙○○提示兌現支票，均明知
    如附表所示之支票2 紙，係於前揭簽約時，當場由甲○○簽
    發後交付丙○○收執，作為日後按月支付上開租金之用而未
    遺失，竟共同基於未指定犯人而向該管公務員誣告犯罪之犯
    意，於同年4 月20日，由甲○○以印勤公司名義發存證信函
    與丙○○，表明將前往銀行辦理支票止付事宜，2 人旋於同
    日前往日盛銀行松江分行，針對如附表所示之支票2 紙，由
    甲○○分別填具票據掛失止付通知書及遺失票據申報書，向
    臺灣票據交換所謊報該等票據業經遺失，並請求警察機關協
    助偵查侵占遺失物罪嫌，未指定犯人，而向該管公務員誣告
    犯罪。嗣如附表所示之支票2 紙，經丙○○背書轉讓與陳錦
    松，由陳錦松屆期提示如附表編號一所示之支票，以「經掛
    失止付」為由而遭退票，由臺灣票據交換所函請警察機關查
    明甲○○申報票據遺失是否屬實，始循線查悉上情。
二、案經苗栗縣政府警察局苗栗分局報告臺灣臺北地方法院檢察
    署檢察官偵查後聲請逕以簡易判決處刑，本院認不宜以逕以
    簡易判決處刑，改適用通常程序審理。
    理    由
一、按被告以外之人於審判外之言詞或書面陳述，除法律有規定
    者外，不得做為證據；又被告以外之人於偵查中向檢察官所
    為之陳述，除顯有不可信之情況者外，得為證據，刑事訴訟
    法第159條第1項、第159條之1第2 項分別定有明文。再被告
    以外之人於審判外之陳述，雖不符同法第159條之1 至第159
    條之4 之規定，而經當事人於審判程序同意作為證據，法院
    審酌該言詞陳述或書面陳述作成時之情況，認為適當者，亦
    得為證據；當事人、代理人或辯護人於法院調查證據時，知
    有同法第159條第1項不得為證據之情形，而未於言詞辯論終
    結前聲明異議者，視為有前項之同意，同法第159條之5亦定
    有明文。是證人陳錦松於警詢中之陳述，被告於本案言詞辯
    論終結前均未聲明異議，僅對於其陳述內容之證明力表示質
    疑，經審酌其言詞陳述作成之情況，其內容係陳述其持有如
    附表編號一所示之支票，屆期經提示兌現，以「經掛失止付
    」為由而遭退票，嗣其與被告達成和解，被告如數清償如附
    表編號一、二所示支票票面金額共計10萬元之事實，衡情其
    陳述當無受到外力介入或自我價值判斷干擾之情狀，具可信
    之特別情狀，且屬適當，得為證據。至證人丙○○、陳錦松
    於檢察官偵訊時所為之陳述，既經依法具結，且查無顯不可
    信之情況，亦得為證據，合先敘明。
二、訊據被告甲○○固坦承擔任印勤公司之負責人，於前揭時、
    地與德恩公司之負責人丙○○簽訂房屋租賃契約書，由伊當
    場簽發含如附表所示2紙支票在內，面額均為5萬元之日盛銀
    行松江分行支票6 紙予丙○○，用以支付印勤公司按月應支
    付予丙○○之租金之用，嗣雙方發生租約糾紛，其有前往日
    盛銀行松江分行申報如附表所示支票2 紙掛失止付之事實，
    然矢口否認有何誣告犯行，辯稱：簽約後，該地地主邱文煥
    告知伊丙○○係二房東，邱文煥不知丙○○將前揭土地轉租
    與印勤公司，伊乃要求丙○○提出與地主間之租約卻未獲回
    應，經印勤公司會計人員乙○○與丙○○聯繫未果，乙○○
    向伊報告丙○○已遺失支票，故偕同乙○○前往辦理掛失止
    付等語。
三、經查：
  (一)被告為印勤公司之負責人，於96年2月9日某時許，代表印勤
    公司與德恩公司之代表人丙○○簽訂房屋租賃契約書，約定
    由印勤公司向德恩公司承租苗栗縣頭份鎮○○○○段第866
    號、第868號等地號土地及其上建物，期間自同年2月26日起
    至8月22日止，每月租金新台幣5萬元，簽約時，由甲○○當
    場簽發含如附表所示2紙支票在內，面額均為5萬元之日盛銀
    行松江分行支票6 紙交付予丙○○，用以支付印勤公司應支
    付予丙○○之租金之用，嗣雙方因上開租約問題發生約糾紛
    ，經乙○○多次以電話聯繫丙○○仍未獲解決，為保障印勤
    公司之權益，乃以掛失止付之方式阻止丙○○提示兌現支票
    ，並於同年4 月20日同往日盛銀行松江分行申報如附表所示
    之支票2紙掛失止付事宜，嗣如附表所示之支票2紙，經丙○○背書轉讓與陳錦松，經陳錦松屆期提示如附表編號一所示
    之支票，以「經掛失止付」為由而遭退票等情，業經被告於
    警詢、檢察官偵訊及本院審理時坦承無訛，核與證人陳錦松
    於警詢及偵查中之證述情節相符，復有如附表所示之支票影
    本、票據掛失止付通知書、遺失票據申報書各1 紙及如附表
    編號一所示支票之掛失止付票據提示人資料查報表、退票理
    由單各1紙在卷可按，堪信屬實。
  (二)前揭租約簽訂後，被告及乙○○因要求丙○○提出與地主邱
    文煥之租約未果，雙方多次透過存證信函往來各自主張權益
    ，乙○○亦多次代表印勤公司以電話聯繫丙○○，於存證信
    函及電話聯繫中，印勤公司方面均有提及若丙○○未能提出
    其與地主間之租約，將掛失止付如附表所示之支票2 紙一情
    ，業經證人丙○○於本院審理時證述甚詳，亦有被告提出之
    印勤公司於96年4月20日致德恩公司存證信函1紙在卷可憑。
    足見被告確因印勤公司與德恩公司間之租約發生糾紛，於該
    糾紛未獲解決前，擬以掛失止付之方式阻止丙○○提示兌現
    支票無疑。
  (三)質之證人即印勤公司人員乙○○於本院審理時結證稱印勤公
    司對於上開租約，以尚未到期之票據支付半年租金，由伊填
    載後，經被告用印簽發，嗣後雙方因有租約糾紛，伊向丙○○要回支票，並於電話中表示若丙○○無法提出與地主間之
    租約，就要將票取回，倘無法取回，就要辦理掛失，丙○○
    隨即表示票不在他那邊，口氣不佳，可能是已將票據轉出去
    而非真的遺失，伊請教銀行人員，銀行人員表示若要止付辦
    理掛失最快，因為丙○○住苗栗，之前做生意也在頭份，申
    報遺失之地點是自己想的，不是丙○○說的等語。被告亦於
    本院審理時陳稱伊因印勤公司與德恩松間之租約糾紛，為保
    障印勤公司之權益，乃與乙○○一同前往辦理掛失止付如附
    表所示之支票2 紙等語相符。足認被告及乙○○均明知如附
    表所示之支票2 紙，係於前揭簽約時，當場由甲○○簽發後
    交付丙○○收執，作為日後按月支付上開租金之用而未遺失
    ，渠等係基於拒絕支付租金予丙○○，且為避免丙○○先行
    提示兌現，致印勤公司因而受有損失，乃商議以掛失止付之
    方式以阻止丙○○提示兌現支票，故渠2 人間係基於共同之
    犯意，而偕同前往辦理如附表所示之支票掛失止付事宜，應
    堪認定。
  (四)被告既擔任印勤公司之負責人，負責該公司業務之經營，並
    自承前揭存證信函係由其寄發，則其對於乙○○向伊報告與
    丙○○間聯繫取回支票之詳情，應無不知之理，則其先辯稱
    係乙○○向伊報告丙○○稱支票確已遺失，始前往辦理掛失
    止付等語，復又陳述係為保障印勤公司之權益而辦理掛失支
    付等詞，前述所辯顯係臨訟飾卸之詞，委不足採。
  (五)綜上，本件事證明確，被告犯行洵堪認定。
四、核被告所為，係犯刑法第171條第1項未指定犯人誣告罪。其
    與乙○○間有犯意聯絡及行為分擔，應論以共同正犯。爰審
    酌被告未曾受有期徒刑以上刑之宣告，有臺灣高等法院被告
    前案紀錄表1紙在卷可稽，其以經商為業，智識程度非低，
    竟仍謊報支票遺失，致刑事訴追機關因其誣告而發動偵查，
    並使合法持票人受有刑事訴追可能，浪費司法資源，危害非
    輕，然其係基於與丙○○間之租約糾紛未獲解決，而出此下
    策，事後並如數清償10萬元與陳錦松，再參酌其犯罪之手段
    及犯後態度等一切情狀，量處如主文所示之刑，並諭知易科
    罰金之折算標準。再被告犯罪係在96 年4月24日以前，合於
    中華民國九十六年罪犯減刑條例規定之減刑條件，爰依該條
    例第2條第1項第3款、第7條及第9條之規定，併諭知減得之
    刑及易科罰金之折算標準。
據上論斷，應依刑事訴訟法第452條、第299條第1 項前段，刑法
第171條第1項、第28條、第41條第1項前段，刑法施行法第1條之
1，中華民國九十六年罪犯減刑條例第2條第1項第3款、第7 條、
第9條，判決如主文。
本案經檢察官郭昭吟到庭執行職務。
中    華    民    國    97    年    11    月    21    日
                  刑事第十八庭  法  官  彭慶文
上正本證明與原本無異。
如不服本判決，應於判決送達後10日內向本院提出上訴狀 (應抄
附繕本)。
                                書記官  陳怡君
中    華    民    國    97    年    11    月    24    日
附錄法條：
中華民國刑法第171條
（未指定犯人誣告罪）
未指定犯人，而向該管公務員誣告犯罪者，處1年以下有期徒刑
、拘役或3百元以下罰金。
未指定犯人，而偽造、變造犯罪證據，或使用偽造、變造之犯罪
證據，致開始刑事訴訟程序者，亦同。
附表：
┌──┬────┬───────┬─────┬───┐
│編號│發 票 日│帳          號│ 支票號碼 │發票人│
├──┼────┼───────┼─────┼───┤
│ 一 │97.04.22│00000000000000│CC0000000 │甲○○│
├──┼────┼───────┼─────┼───┤
│ 二 │97.05.22│00000000000000│CC0000000 │甲○○│
└──┴────┴───────┴─────┴───┘


司法院資訊處製作；財團法人民間司法改革基金會備份。
